臺灣高等法院刑事判決
111年度上訴字第2084號
上  訴  人  
即  被  告  駱韋豪


上列上訴人即被告因違反洗錢防制法等案件，不服臺灣基隆地方
法院111年度金訴字第79號，中華民國111年5月4日第一審判決（
起訴案號：臺灣基隆地方檢察署110年度偵字第7723號，移送併
辦案號：臺灣基隆地方檢察署111年度偵字第1637號），提起上
訴，本院判決如下：
    主      文
上訴駁回。
    事實及理由
壹、本院審理範圍：依上訴人即被告駱韋豪（下稱被告）上訴書
    狀所載及本院審判中所述，其既否認犯罪，應係對原判決全
    部提起上訴，是本院乃就原判決全部為審理，合先敘明。
貳、經本院審理結果，認第一審以被告犯刑法第30條第1項前段
    、第339條第1項之幫助詐欺取財罪及刑法第30條第1項前段
    、洗錢防制法第14條第1項之幫助洗錢罪，其以同一幫助行
    為侵害原判決附表編號1、2所示「詐欺對象」之財產法益而
    觸犯數罪名，依想像競合犯從一重論以幫助洗錢罪，並依刑
    法第30條第2項規定減輕其刑，而判處有期徒刑2月，併科罰
    金新臺幣（下同）1萬元，罰金如易服勞役，以1千元折算1
    日，核其認事、用法及量刑均無不當，應予維持，除原判決
    第1頁第15行「隱匿該犯罪所得來源、去向」更正為「掩飾
    該犯罪所得去向」外，並引用第一審判決書所記載之事實、
    證據及理由（如附件）。
參、駁回上訴之理由
一、被告上訴意旨略以：當時我遺失卡片，戶頭沒有錢，我就想
    應該不會有事情，整件事的過程我完全不知情等語。
二、經查：　
　㈠本案郵局帳戶及本案永豐帳戶之提款卡、密碼係由被告提供
    予詐欺行為人使用，且被告主觀上有幫助詐欺取財及幫助洗
    錢之不確定故意：
  ⒈被告固以其遺失本案郵局帳戶及本案永豐帳戶之提款卡為辯
    ，矢口否認有何幫助詐欺取財及幫助洗錢之犯行。惟查：
  ⑴本案永豐帳戶於民國110年6月7日中午12時22分有從自動櫃員
    機提領500元之交易紀錄（見偵7723卷第65頁），且被告於
    原審準備程序時供述該小額款項應係其提領的（見原審卷第
    46頁），足認對原判決附表編號1、2所示「詐欺對象」行騙
    之人，係於110年6月7日被告提領上開小額款項後至110年6
    月29日原判決附表編號1所示「詐欺對象」匯款至本案郵局
    帳戶前之某日，取得本案郵局帳戶及本案永豐帳戶之提款卡
    、密碼。
  ⑵被告於警詢及偵訊時供稱：我的提款卡後面沒有寫名字，我
    也沒有把密碼寫在提款卡上，我的存摺、印章跟其他證件都
    還在我自己這邊等語（見偵7723卷第52至53頁，偵1637卷第
    107頁）；再於原審審理時供稱：我的提款卡都自己保管，
    只有媽媽知道本案郵局帳戶的提款卡密碼，本案郵局帳戶跟
    本案永豐帳戶的提款卡密碼不同，一個是6碼、一個是8碼等
    語（見原審卷第67頁）。又依本案永豐帳戶之交易明細，被
    告於110年6月7日提領500元（餘額僅剩2元）後，次一筆交
    易紀錄即係原判決附表編號2所示「詐欺對象」匯入之款項
    （見偵7723卷第65頁）；依本案郵局帳戶之客戶歷史交易清
    單，被告於110年1月9日提領1,000元後（餘額僅剩85元），
    即未再使用本案郵局帳戶，至110年6月29日始有原判決附表
    編號1所示「詐欺對象」匯入款項之紀錄（見偵7723卷第69
    頁），可證詐欺行為人使用本案郵局帳戶及本案永豐帳戶前
    ，均未曾測試上開帳戶提款卡之提款功能是否正常，且被告
    之存摺及證件均未遺失，本案郵局帳戶及本案永豐帳戶之提
    款卡密碼亦不相同，苟非被告向其告知帳戶交易功能正常及
    提供提款卡密碼，詐欺行為人實無可能逕行指示原判決附表
    編號1、2所示「詐欺對象」將款項匯入本案郵局帳戶及本案
    永豐帳戶，並於各該「詐欺對象」匯款後，旋分別以本案郵
    局帳戶及本案永豐帳戶之提款卡順利提領帳戶內款項。至被
    告於警詢及偵訊時陳稱其將該2帳戶之提款卡放在機車車廂
    內，並於110年6月28日（即各該「詐欺對象」匯款之前一日
    ）不慎遺失，嗣其於110年6月30日要提領生活費使用時發現
    遺失云云，然提款卡係個人重要金融資料，焉有長期隨意置
    於機車車廂內之理，且該2帳戶幾乎業經被告提領一空（僅
    分別剩餘2元、85元如前），如何再從中提領生活費，況被
    告既未將密碼寫在提款卡上，拾得或竊得該等提款卡之人豈
    有可能使用無礙，縱如被告所述其係以生日為密碼，惟載有
    其生日之證件均未遺失（見偵7723卷第53頁），此等人士何
    能據以得悉密碼。是被告所辯顯無法採信，應認本案郵局帳
    戶及本案永豐帳戶之提款卡、密碼確係由被告提供予詐欺行
    為人使用。
  ⑶被告年紀雖輕，惟行為時亦接近成年，且已有工作經驗（見
    原審卷第46頁），而詐欺行為人使用人頭帳戶遂行詐欺取財
    犯罪及收取、提領贓款之事，業經新聞、網路媒體廣為傳布
    ，被告不可能全然不知，且被告將本案郵局帳戶及本案永豐
    帳戶之提款卡、密碼提供予不詳之人使用後，未曾關心上開
    帳戶使用狀況，至上開帳戶遭通報為警示帳戶前，亦未採取
    任何措施以防止上開帳戶淪為財產犯罪工具，顯係容任其結
    果發生而具有幫助詐欺取財及幫助洗錢之不確定故意。
　⒉原審同此見解，認被告以一提供提款卡、密碼之幫助行為犯
    幫助詐欺取財罪及幫助洗錢罪，而依想像競合犯從一重論以
    幫助洗錢罪，核其認定尚無違誤；茲被告仍以遺失提款卡為
    辯而提起上訴，本院自難憑採。
　㈡原審對被告之量刑尚屬妥適：
　　按刑事審判旨在實現刑罰權之分配的正義，故法院對有罪被
    告之科刑，應符合罪刑相當之原則，使輕重得宜，罰當其罪
    ，以契合社會之法律感情，此所以刑法第57條明定科刑時應
    審酌一切情狀，尤應注意該條所列10款事項以為科刑輕重之
    標準，俾使法院就個案之量刑，能斟酌至當；而量刑輕重係
    屬事實審法院得依職權自由裁量之事項，苟已斟酌刑法第57
    條各款所列情狀而未逾越法定刑度，不得遽指為違法（最高
    法院72年度台上字第6696號判決意旨參照）。查原判決業審
    酌被告將金融帳戶之提款卡、密碼交予他人，容任他人使用
    本案郵局帳戶及本案永豐帳戶收領詐欺犯罪所得款項，增加
    偵查機關查緝詐欺行為人、查扣贓款及原判決附表編號1、2
    所示「詐欺對象」求償之困難性，犯罪所生之損害不輕；惟
    被告係基於不確定故意而為本案犯行，主觀惡性尚非重大，
    且其行為時年僅19歲，思慮未臻成熟，先前亦無任何前科，
    素行尚可，兼衡被告之犯後態度及其智識程度、生活狀況等
    一切情狀，而量處前開刑度，並就罰金部分諭知易服勞役之
    折算標準，已充分斟酌被告之犯罪情節、所生損害、犯後態
    度及其個人情況等節，依刑法第57條各款事項而為量刑，經
    核原審之量刑並無濫用裁量權、違反罪刑相當原則等違法或
    不當情形；又本院審判期間被告仍未與原判決附表編號1、2
    所示「詐欺對象」達成和解或賠償其等之損失，且上開原審
    所考量之各量刑因素亦無實質變動，故難認原審所處之刑有
    何過重之情事。從而，原審對被告之量刑尚屬妥適，應予維
    持。
三、綜上所述，原判決之認事、用法及量刑均無不合；被告上訴
    為無理由，應予駁回。
據上論斷，應依刑事訴訟法第368條、第373條，判決如主文。
本案經檢察官吳欣恩提起公訴，檢察官唐先恆移送併辦，被告上
訴後，檢察官賴正聲到庭執行職務。
中　　華　　民　　國　　111 　年　　8 　　月　　9 　　日
                  刑事第四庭    審判長法　官  陳筱珮
                                      法　官  柯姿佐
                                      法　官  吳元曜
以上正本證明與原本無異。
如不服本判決，應於收受送達後20日內向本院提出上訴書狀，其
未敘述上訴之理由者並得於提起上訴後20日內向本院補提理由書
（均須按他造當事人之人數附繕本）「切勿逕送上級法院」。
                                      書記官  黃亮潔
中　　華　　民　　國　　111 　年　　8 　　月　　9 　　日
附錄本案論罪科刑法條：
洗錢防制法第14條
有第二條各款所列洗錢行為者，處7年以下有期徒刑，併科新臺
幣5百萬元以下罰金。
前項之未遂犯罰之。
前二項情形，不得科以超過其特定犯罪所定最重本刑之刑。
刑法第30條
幫助他人實行犯罪行為者，為幫助犯。雖他人不知幫助之情者，
亦同。
幫助犯之處罰，得按正犯之刑減輕之。
刑法第339條
意圖為自己或第三人不法之所有，以詐術使人將本人或第三人之
物交付者，處5年以下有期徒刑、拘役或科或併科50萬元以下罰
金。
以前項方法得財產上不法之利益或使第三人得之者，亦同。
前二項之未遂犯罰之。
附件：臺灣基隆地方法院111年度金訴字第79號刑事判決